【裁判字號】    98,訴,437
【裁判日期】    980515
【裁判案由】    損害賠償
【裁判全文】
臺灣桃園地方法院民事判決               98年度訴字第437號
原      告  甲○○
訴訟代理人  高明德律師
被      告  乙○○
上列當事人間請求損害賠償事件，於民國98年4 月30日辯論終結
，本院判決如下：
    主  文
被告應給付原告新台幣拾貳萬元，及自民國九十七年八月三十日
起至清償日止，按年息百分之五計算之利息。
原告其餘之訴駁回。
訴訟費用由被告負擔十七分之一，餘由原告負擔。
本判決得假執行，但被告以新台幣壹拾貳萬元為原告預供擔保後
，得免為假執行。
原告其餘假執行之聲請駁回。
    事  實
一、原告起訴主張：被告與訴外人黃勇原為男女朋友，因不滿黃
    勇原與原告交往，心生不滿，基於誹謗原告之犯意，意圖散
    布於眾，在其位於桃園縣中壢市○○路129 巷9 號之住處，
    利用電腦設備連接網際網路，以帳號J5717KIMO 、交友編號
    M0000000登入奇摩交友網站後，以「紫色水菁」名義在「依
    依一交友檔案留言板」公開看板上，先於民國96年2 月24日
    晚間，接續刊登文字內容為「...... 甲 ○○妳已經犯了通
    姦罪，污染了後@ 里國中...... 」 、「...... 甲 ○○有
    這麼哈男人嗎？莫非是長相其醜無比，自卑找不到男人....
    ..J 、「...... 是 更無恥的甲○○在搞鬼...... 」 等言
    論後，復基於同一犯意，於同年3 月18日下午，連續刊登文
    字內容為「為甲○○致哀，人長的醜沒關條、...... 下 賤
    人種，如何為人師表...... 」 、「甲○○也是敗類，反正
    總有一天教育局會辦她的... 」等足以毀損原告名譽之言論
    。嗣原告提出告訴，經臺灣桃園地方法院檢察署檢察官提起
    公訴（97年度偵字第8130號），被告因而遭本院刑事庭97年
    度壢簡字第1188號以被告上述所為，觸犯刑法第310 條之罪
    等情事，應執行拘役50日確定。被告藉由前揭網路散佈之方
    式，指摘並傳述足以毀損原告名譽之虛構情節，原告經友人
    告知上情後，終日不安，擔心學生、台中地區教育界有人傳
    述誤信為真，對原告人品多所疑慮，導致輾轉失眠，無法專
    注教學。對原告之身心發展影響重大，精神上所受痛苦甚巨
    ，所受創痛，世間言語實難言諭。為此，原告所受之精神上
    苦痛，自得依法請求非財產上之精神賠償。原告大學畢業後
    ，為人師表作育英才，春風化雨桃李無數，受人敬重夙負聲
    名，曾當選臺中縣96年度優良教育人員，並接受臺中縣政府
    表揚，也經常協助教育界辦理各項露營活動。目前擔任台中
    縣后里國中教師兼任訓導主任，於台中地區教育界頗具盛名
    ，原告愛惜名譽亦重於一切。為此，審酌原告之性別、學歷
    、職業、職位與社會地位，以及經歷此事件所受之痛苦，求
    為判決：（一）被告賠償新臺幣（下同）200 萬元。（二）
    願供擔保，請准宣告假執行。
二、被告則以：
(一)被告是初犯，過去沒有前科，事後非常後悔，被告有誠意與
    原告和解，也寫存證信函通知對方指定時間、地點，雙方面
    對面的洽談和解之事。被告事後曾經寫幾次信、也曾三次親
    自從桃園赴台中縣郭老師的學校去道歉，原告讓被告吃了兩
    次閉門羹，第三次才勉強見我，那次溝通過才知道訴外人劉
    淑玲常利用我的名義去電騷擾原告，使原告蒙受冤屈。
(二)原告所提和解條件，其一為將其「表演藝術手冊」從訴外人
    劉淑玲處要回，被告數度以電話連絡劉淑玲要求歸還遭悍然
    拒絕，隨即以存證信函方式索討，對方更以存證信函全然否
    定侵占事實，被告花費時日實難以達成此任務。和解條件其
    二，為向后里國中校長陳聯鳳、老師徐有進、詹弦璋等3 人
    進行道歉，被告已誠意以寄存證信函致歉。和解條件其三，
    為原告之金錢求償，被告是單親家庭，與前夫離婚後，有2
    個小孩要靠被告1 人撫養，而且還要幫前夫還債。前夫在幾
    年前婚姻關係存續期間向遠東商銀借款，被告當時擔任連帶
    保證人，離婚後前夫落跑大陸，留下220 萬元債務不管，被
    告因擔任連帶保證人之故需還該筆債務。被告每月薪水只有
    4 萬元，替前夫還債就要1 萬多元，還要孝順父母按月給付
    1 萬元，加上2 個小孩的教育費用、生活費用等，家庭負擔
    沉重等語為之抗辯。並聲明: （一）原告之訴駁回。（二）
    如受不利之判決，願供擔保請准宣告免為假執行。
三、兩造不爭執之事實
(一)原告係擔任台中縣后里國中教師一職，被告則係任職桃園縣
    龍岡國中。
(二)被告分別於96年2 月24日及同年3 月18日，在其位於桃園縣
    中壢市○○路129 巷9 號之住處，利用電腦網路進入公眾均
    得觀覽之「依依一交友檔案留言板」，以「紫色水菁」名義
    ，連續張貼內容如原告事實欄「」內所示之文字。
(三)被告因於上開網頁內張貼如原告事實欄「」所示之文字，經
    本院於97年12月31日以97年度壢簡字第1188號刑事判決認其
    犯2 個散布文字毀謗罪，各判處拘役伍拾日，各減為拘役貳
    拾伍日，應執行拘役伍拾日，如易科罰金以1,000 元折算壹
    日確定。
四、按民法上名譽權之侵害非即與刑法之誹謗罪相同，名譽有無
    受損害，應以社會上對個人評價是否貶損作為判斷之依據，
    苟其行為足以使他人在社會上之評價受到貶損，不論其為故
    意或過失，均可構成侵權行為，其行為不以廣佈於社會為必
    要，僅使第三人知悉其事，亦足當之（最高法院90年台上字
    第646 號判例要旨參照）。是被告於公眾均得觀覽之網路「
    依依一交友檔案留言板」，以「紫色水菁」名義，連續張貼
    內容如原告事實欄「」內所示之文字，足以使林小琪在社會
    上之評價受到貶損，侵害其名譽，應負侵權行為損害賠償責
    任。
五、按不法侵害他人之身體、健康、名譽、自由、信用、隱私、
    貞操，或不法侵害其他人格法益而情節重大者，被害人雖非
    財產上之損害，亦得請求賠償相當之金額。民法第195 條第
    1 項規定甚明。次按精神慰撫金之多寡，應斟酌雙方之身份
    、地位、資力與加害程度及其他各種情形核定相之數額。其
    金額是否相當，自應依實際加害情形與被害人所受之痛苦、
    雙方之身份、地位、經濟狀況等關係決定之。（最高法院85
    年度台上字第460 號裁判要旨要旨參照）。
(一)被告於網路上張貼如原告事實欄「」所示之言論內容，指稱
    原告下賤人種，如何為人師表、敗類等節，侵害原告之名譽
    ，詳前述，致原告受有精神上痛苦，是原告請求賠償非財產
    上損害，係屬有據。
(二)查原告係55年5 月16日生，本件侵權行為發生時年41歲，高
    雄師範大學教師碩士學分班畢業、現任職后里國中教師，有
    畢業證書、在職證明書、受獎記錄附卷可稽，其名下有投資
    1 筆，有稅務電子閘門財產所得調件明細表在卷可憑。被告
    係57年10月7 日出生，為本件侵權行為時年40歲，目前任職
    桃園縣龍岡國中，其名下無財產，有稅務電子閘門財產所得
    調件明細表在卷可憑。本院斟酌被告利用網路匿名發表貶損
    原告名譽言論之經過、其發表言論之內容，與原告稱其之受
    害程度及兩造學經歷、身份、地位、資力等一切情狀，認原
    告請求12萬元慰撫金，係為適當，逾此部分之請求，為無理
    由，應予駁回。
六、本件事證已臻明確，兩造其餘攻擊防禦方法及未經援用之舉
    證，經審酌核與本件判決結果不生影響，不再一一論述，附
    此敘明。
七、本判決所命給付之金額未逾新台幣50萬元，爰依職權宣告假
    執行，又被告陳明願供擔保，請准宣告免為假執行，爰酌定
    相當之擔保金額，予以准許；至於原告敗訴部分，假執行之
    聲請失所附麗，應予駁回。
八、據上論結，本件原告之訴為一部有理由、一部無理由，依民
    事訴訟法第79條、第389 條第1 項第5 款、第392 條第2 項
    ，判決如主文。
中    華    民    國    98    年    5     月    15    日
                  民事第一庭    法  官  陳婉玉
以上正本係照原本作成
如對本判決上訴，須於判決送達後20日內向本院提出上訴狀
中    華    民    國    98    年    5     月    15    日
                                書記官  利冠蔚


司法院資訊處製作；財團法人民間司法改革基金會備份。
